【裁判字號】    99,訴,115
【裁判日期】    990402
【裁判案由】    誣告
【裁判全文】
臺灣高雄地方法院刑事判決               99年度訴字第115號
公  訴  人  臺灣高雄地方法院檢察署檢察官
被      告  乙○○
上列被告因誣告案件，經檢察官提起公訴（98年度偵字第6794號
），本院判決如下：
    主  文
乙○○犯誣告罪，處有期徒刑捌月；減為有期徒刑肆月。緩刑參
年。
    事  實
一、乙○○明知於民國96年1 月5 日晚上11時45分許，在高雄市
    ○○區○○路與英祥街口，因債務問題與甲○○發生爭執，
    乙○○並有拉扯甲○○頭髮之動作，甲○○因而前往高雄市
    政府警察局苓雅分局福德派出所對乙○○提出傷害告訴，該
    案因邱家倩未能提出診斷證明書，嗣經本署以96年度偵字第
    4603號為不起訴處分確定。詎乙○○明知甲○○上開案件陳
    報案情並非虛妄捏造之事實，竟意圖使甲○○受刑事處分，
    於96年3 月14日向高雄市政府警查局苓雅分局福德二所指稱
    甲○○上開告訴係屬誣告，而對邱家倩提出誣告之告訴，並
    在本署96年度偵字第31036 號案件偵查中仍諉稱並未毆打邱
    家倩，致本署檢察官以97年度偵緝字第42號對甲○○涉犯誣
    告罪嫌提起公訴，嗣該案經臺灣高雄地方法院於97年12月9
    日審理時，乙○○始坦承當時確實有對甲○○為拉扯頭髮之
    行為，而經臺灣高雄地方法院以97年度訴字第1298號案件就
    甲○○所涉誣告罪嫌為無罪判決確定。
二、案經臺灣高雄地方法院檢察署檢察官自動檢舉偵查起訴。
    理  由
一、按被告乙○○所為係犯死刑、無期徒刑、最輕本刑為3 年以
    上有期徒刑以外之罪，其於準備程序中就被訴事實為有罪之
    陳述，經受命法官告知簡式審判程序之旨，並聽取公訴人、
    被告之意見後，本院合議庭認為適宜由受命法官獨任進行簡
    式審判程序，依刑事訴訟法第273 條之1 第1 項規定，裁定
    由受命法官獨任進行審判程序，合先敘明。
二、上揭事實，業據被告於本院審理時供承不諱，核與證人甲○
    ○指述之情節相符，並有本院97年度訴字第1298號案件97年
    12月9 日審判筆錄、臺灣高雄地方法院檢察署96年度偵字第
    1603號不起訴處分書、97年度偵緝字第42號起訴書、本院97
    年度訴字第1298號判決書可資佐證，足徵被告自白與事實相
    符。本件事證明確，被告犯行堪以認定。
三、核被告所為，係犯刑法第169 條第1 項誣告罪。本件被告所
    誣告之案件，業經本院以97年度訴字第1298號判決確定在案
    ，是被告縱於本案審判中自白犯罪，仍不得依刑法第172 條
    規定減輕其刑，附此敘明。爰審酌被告與告訴人之關係、犯
    罪之動機、目的、手段、生活狀況，並考量其誣告犯行無端
    使司法機關發動偵查、審理，浪費司法資源及嚴重影響司法
    之公正性，與犯罪後供認犯行之態度，且告訴人於偵查中已
    明確表示：我們已經和解，可不可以不再追究這件事等語（
    臺灣高雄地方法院檢察署98年度他字第887 號卷第6 頁），
    且被告家中尚有重度殘障之配偶待其照顧扶養，此有被告庭
    呈之王錦花殘障手冊1 紙，又其犯後亦能坦承犯行、態度良
    好等一切情狀，量處如主文所示之刑。另本件被告犯罪係在
    96年4 月24日減刑基準日之前，且所犯之罪，核與該條例第
    2 條第1 項之規定相符，復無同條例第3 條限制減刑之除外
    情形，爰依該條例第2 條第1 項第3 款規定，減其上開宣告
    刑期二分之一。又被告前無其他犯罪紀錄，有臺灣高等法院
    被告前案紀錄表1 份附卷可稽，素行良好，其因一時失慮，
    偶罹刑章，犯罪後已坦承犯行，知所悔改，經此罪刑之宣告
    ，當知所警惕，信無再犯之虞，本院認為所宣告之刑，以暫
    不執行為適當，應依刑法第74條第1項 第1 款規定，併予宣
    告緩刑3 年，以啟自新。
據上論斷，應依刑事訴訟法第273 條之1 、第284 條之1、第299
條第1 項前段，刑法第169 條第1 項、第74條第1 項第1 款，中
華民國96年罪犯減刑條例第2 條第1 項第3 款、第7 條，判決如
主文。
本案經檢察官許怡萍到庭執行職務。
中    華    民    國    99    年    4     月    2     日
                刑事第十二庭  法  官  楊珮瑛
以上正本證明與原本無異。
如不服本判決應於收受送達後10日內向本院提出上訴書狀，並應
敘述具體理由；如未敘述上訴理由者，應於上訴期間屆滿後20日
內向本院補提理由書（均須按他造當事人之人數附繕本）「切勿
逕送上級法院」。
中    華    民    國    99    年    4     月    2     日
                              書記官  郭南宏
附錄本件論罪科刑法條全文
中華民國刑法第169條第1項
（誣告罪）
意圖他人受刑事或懲戒處分，向該管公務員誣告者，處七年以下
有期徒刑。

司法院資訊處製作；財團法人民間司法改革基金會備份。
